【裁判字號】    98,事聲,18
【裁判日期】    980428
【裁判案由】    聲明異議
【裁判全文】
臺灣嘉義地方法院民事裁定              98年度事聲字第18號
聲  請  人  丙○○
相  對  人  嘉義縣六腳鄉農會
法定代理人  甲○○
代  理  人  乙○○
上列當事人間因清償債務強制執行事件，聲明異議人即債務人對
於民國98年4月6日本院司法事務官所為之處分（本院98年度司執
字第4822號民事裁定），聲明異議，本院裁定如下：
    主  文
聲明異議駁回。
    理  由
一、異議意旨略以：依最高法院97年台聲字第590號民事裁定，
    異議人之再抗告及該訴訟費用部分部分均廢棄，則鈞院94
    年度訴字第445號民事判決之救濟程序從未中斷，何以會有
    確定證明書？執行法院就執行名義之裁判已否確定，仍得予
    以審查，不受該確定證明書之拘束。未確定之裁判，不備執
    行名義要件，其執行名義尚未成立，執行法院不得據以強制
    執行。法院誤認未確定之裁判為確定，而依聲請賦予確定證
    明書者，不生該判決已確定之效力。執行法院就該裁判已否
    確定，仍得予以審查，不受該確定證明書之拘束（最高法院
    81年台抗字第114號參照）。則本件顯有違反強制執行應遵
    守之程序或侵害當事人之權益等情。並聲明：(一)原裁定廢棄
    。(二)抗告程序費用，由相對人負擔。
二、原裁定意旨略以：聲請人所持異議之事由，係對執行名義本
    身所為之指摘，未指明本院之執行命令或實施強制之方法，
    或強制執行應遵守之程序有何違法或侵害其利益之情事，其
    應另循民事訴訟程序謀求救濟，究非聲明異議程序所得救濟
    。是聲請人之聲明異議為無理由，應予駁回等語。
三、按民事訴訟法第240條之4第1項至第3項分別規定：「當事人
    對於司法事務官處理事件所為之終局處分，得於處分送達後
    10日之不變期間內，以書狀向司法事務官提出異議」、「司
    法事務官認前項異議有理由時，應另為適當之處分；認異議
    為無理由者，應送請法院裁定之」、「法院認第1項之異議
    為有理由時，應為適當之裁定；認異議為無理由者，應以裁
    定駁回之」。本件聲明異議人就本院民事執行處司法事務官
    於民國98年4月6日以98年度執字第4822號所為駁回其聲明異
    議之裁定，聲明不服而提出異議，司法事務官認其異議無理
    由而送請本院裁定，經核與上開條文規定及意旨相符，先予
    敘明。
四、經查：
（一）相對人係執本院94年訴字第445號民事判決及確定證明書
      聲請強制執行聲請人及訴外人陳畝所有之不動產，此經調
      閱本院98年司執字第4822號卷查明無誤。
（二）本院94年訴字第445號經判決後，雖經聲請人及訴外人陳
      畝提起上訴，惟聲請人及訴外人陳畝並未繳納上訴費，本
      院核定上訴之標的金額為新台幣（下同）4,656,520元，
      而於96年3月9日以裁定命聲請人及訴外人陳畝補繳上訴費
      70,701元，惟聲請人及訴外人陳畝認上訴之標的金額為4,
      129,533元，而對上述裁定提起抗告，經臺灣高等法院台
      南分院認本院核定上訴之標的金額4,656,520元，並無違
      誤，而駁回之抗告（96年抗字第105號），聲請人及訴外
      人陳畝再對96年抗字第105號裁定再抗告至最高法院，並
      聲請訴訟救助，惟聲請訴訟救助及再抗告經最高法院駁回
      （96年台聲772號、96年台抗891號），聲請人及訴外人陳
      畝對96年台抗891號裁定提起再審，經最高法院將96年台
      抗891號關於駁回聲請人再抗告之部分及訴訟費用廢棄（
      97年台聲590號），然此廢棄部分，經最高法院更為裁定
      亦駁回聲請人之再抗告（97年台抗534號），至此命補繳
      上訴費70,701元之裁定即為確定。以上業經調上述卷宗查
      明無誤。
（三）聲請人及訴外人陳畝因未繳納上訴費70,701元，經本院於
      97年1月18日裁定駁回上訴，聲請人及訴外人陳畝對此裁
      定提起抗告，經臺灣高等法院台南分院於97年3月25日以
      原裁定並無違誤而駁回抗告（97年抗80號）。聲請人及訴
      外人陳畝再對97年抗字第80號裁定提起再抗告，並聲請訴
      訟救助，然訴訟救助經最高法院駁回（97年台聲589號）
      ，再抗告亦經臺灣高等法院台南分院於97年10月14日裁定
      駁回再抗告（97年抗80號），聲請人及訴外人陳畝再對97
      年10月14日97年抗字第80號裁定再提起抗告，然因未繳費
      而經臺灣高等法院台南分院於97年12月17日裁定駁回再抗
      告（97年抗80號），至此全案即為判決確定，本院乃於98
      年2月5日核發確定證明書予相對人，以上業經調上述卷宗
      查明無誤。
五、按債權人聲請強制執行，應提出各該執行名義相關之證明文
    件，此乃「開始」強制執行程序所須具備之要件，執行法院
    於形式審查執行名義相關證明文件齊備後，始得「開始」強
    制執行，為強制執行法第4條第1項及第6條第1項規定之立法
    本旨。如上所述，本院94年訴字第445號民事判決業經確定
    ，從而相對人所執上述判決正本及確定證明書聲請強制執行
    聲請人及訴外人陳畝所有之不動產，並無違誤。是聲請人以
    上述判決並未確定，而指摘本院98年司執字第4822號執行程
    序有誤，即無理由，從而本院司法事務官駁回聲請人之異議
    ，並無違誤，其所為之異議，並無理由，應予駁回。
六、爰依強制執行法第30條之1、民事訴訟法第240條之4第3項後
    段，裁定如主文。
中    華    民    國    98    年    4     月    28    日
                  民一庭法  官  馮保郎
上為正本係照原本作成。
如不服本裁定，應於裁定送達後10日內，以書狀向本院提出抗告
，並繳納抗告費新臺幣1千元。
中    華    民    國    98    年    4     月    29    日
                        書記官  王立梅


司法院資訊處製作；財團法人民間司法改革基金會備份。
